【裁判字號】    90,上易,2208
【裁判日期】    901219
【裁判案由】    詐欺
【裁判全文】
臺灣高等法院臺中分院刑事判決                    九十年度上易字第二二八號
    上  訴  人  臺灣南投地方法院檢察署檢察官
    被      告  甲○○
                乙○○
                丁○○
                丙○○
                戊○○
    右二人共同
    選任辯護人  曾慶崇
右上訴人因被告等詐欺案件，不服臺灣臺中地方法院九十年度易字第一三四號，中華
民國九十年七月三日第一審判決（起訴案號：臺灣南投地方法院檢察署八十九年度偵
字第一０六０號），提起上訴，本院判決如左：
    主    文
上訴駁回。
    理    由
一、本案經本院審理結果，第一審判決認被告丙○○、甲○○、乙○○、丁○○、戊○○被訴之犯罪行為不能證明而諭知無罪之判決，並無不當，應予維持，並引用
    第一審判決書記載之證據及理由（如附件）。
二、檢察官上訴意旨略以：「(一)被告丙○○、戊○○並未居住在系爭三合院內之事實
    ，業經證人張輝鋌、劉泗珍、饒芝溪於偵訊時證述在卷可稽，詎原審逕採證人張
    鋌輝、劉泗珍於原審翻異前供之證詞，而為被告丙○○、戊○○無罪之諭知，尚
    嫌失出。(二)證人張輝鋌、張輝照、饒芝溪、張寸偵訊時均證稱：被告甲○○並無
    居住系爭三合院內，惟原審卻以證人饒芝溪、劉泗珍、張輝鋌偵審中明確證稱：
    被告甲○○確實有住在上開三合院，而為無罪判決，與事實尚有不符。(三)被告乙○○未居住於上開三合院之事實，除經證人張輝鋌、張照輝、李昭鑫證述在卷外
    ，被告乙○○復另向張草租屋以供全家居住，加以上開三合院並無水電收費資料
    等情，則乙○○豈有可能住在無電無自來水之舊房子，故原審遽為被告乙○○無
    罪判決，亦有未恰。(四)證人張照輝、饒芝溪、張寸於偵訊時均證稱：被告丁○○
    未居住在系爭三合院內，且丁○○既有新房子，有水有電，衡情不可能在一個月
    過十幾天不方便之生活，惟原審遽採被告丁○○所辯一個月住幾十天，使用井水
    ，電接堂弟張國金的等語，為被告無罪之判決，有違經驗法則。」。指摘原審判
    決不當，請求撤銷原判決云云。
三、惟查：(一)被告丙○○、戊○○堅決否認有何詐欺犯行，丙○○辯稱：伊雖設籍南
    投縣南投市○○路五五三號，但晚上有一半時間係回二十號之三合院睡，水是用
    井水，電則與被告戊○○共用等語；戊○○辯稱：伊從小住三合院，雖另分得同
    是彰南路五五號房子，但沒有去那裡住。伊每個月住三合院十幾個晚上，並有申
    請用電欲被告丙○○共用等語。經查：雖證人張輝鋌曾於偵訊時證稱只有伊與張
    煌明、張文雲英、張秋宜、張輝鎮、劉泗珍等六戶居住該址，其他人並不知居住
    地，及證人饒芝溪於偵訊時亦證稱戊○○及丙○○均沒有住在三合院各等語，惟
    張輝鋌僅稱有張煌明等六戶居住該址，其餘不知，並未言明戊○○、丙○○未居
    住該址，且饒芝溪於警訊時復曾證稱伊平時都是獨來獨往，並不清楚還有誰住在
    該三合院內，則饒芝溪既獨來獨往，不清楚何人住在該址，又如何證明被告二人
    未居住在該地？故並不得以此遽為被告不利之認定。且證人亦即住在三合院內之
    劉泗珍於原審時亦證稱戊○○有住在那，來來去去，一個月幾天不確定；丙○○
    住我旁邊，他是來來去去，我常看到他住在那邊，晚上也偶爾也看到他在那邊住
    ，證人張輝鋌於原審調查時亦證稱丙○○有時住那，一個月住一、二十天；戊○○有住那邊，一個月住十來天等語，皆核與戊○○及丙○○所辯相符，又戊○○
    供稱用電情形亦與被告丙○○所供一致，足證被告等人所辯堪予採信。(二)被告甲○○為瘖啞之人，無法答辯。經查證人饒芝溪、劉泗珍、張輝鋌、張照輝、張寸
    於偵訊中均明確證稱其確有住在上開三合院內，雖張照輝曾證稱被告並無居住在
    該地，惟饒芝溪於偵訊時稱張照輝係住在隔一條小路的附近，未住在三合院，則
    張照輝既未居住於系爭三合院內，又何能知悉被告甲○○未住於三合院內。又饒
    芝溪平時獨來獨往，其是否確知甲○○未居住該地，已有可疑，且其證詞亦前後
    不一，則饒芝溪雖曾證稱甲○○未居住該地，亦尚難採信。(三)被告乙○○亦堅稱
    確有住在上開三合院內，並辯稱伊雖另外租住於同市○○路○段六十八巷七號，
    但申請地點之三合院房子仍在使用，一個月約住六、七天等語。經查：證人饒芝
    溪於偵審中明確證稱被告乙○○住在其前面，核與證人劉泗珍與張輝鋌於偵審中
    所證相符，所辯應屬真實。雖張輝鋌稱實際居住者除張輝鎮、張王雲英、張煌明
    、饒芝溪等五人，然並未言名乙○○未居住該址，則亦尚難據為乙○○不利之認
    定。(四)被告丁○○亦否認有詐欺犯行，並辯稱：伊確有住於申請地點，一個月約
    住十幾天，使用井水，電則接其堂弟即案外人張國金的等語。經查：雖證人饒芝
    溪於偵審中證稱很少看到被告丁○○，惟此並不表示丁○○不居住該址，且證人
    劉泗珍於偵審中證稱，被告丁○○有看到人，來來去去，一個月住幾天不知道；
    證人張輝鋌則更於原審時證稱：被告丁○○有住那邊，一個月十幾天，皆核與被
    告丁○○所供一致，故被告丁○○辯稱伊有居住該地之事實，應可認定。
四、綜上所述，原審判決認被告丙○○、甲○○、乙○○、丁○○、戊○○被訴之犯
    罪行為不能證明而諭知無罪之判決，並無不當，應予維持，檢察官上訴意旨仍執
    前詞指摘原審判決不當，為無理由，應予駁回。
五、被告甲○○經合法傳喚，無正當理由不到庭，此部分爰不待其陳述，逕行判決。
六、據上論結，應依刑事訴訟法第三百七十三條、第三百六十八條、第三百七十一條
    ，判決如主文。
本案經檢察官己○○到庭執行職務。
中      華      民      國      九十     年      十二     月     十九   日
                                    臺灣高等法院臺中分院刑事第六庭
                                          審判長法  官  李  文  雄
                                                法  官  邱  顯  祥
                                                法  官  陳  嘉  雄
右正本證明與原本無異。
不得上訴。
                                                書記官  王  麗  英
中      華      民      國      九十     年      十二     月     十九   日
                                                                        Ｉ


司法院資訊處製作；財團法人民間司法改革基金會備份。
